臺灣桃園地方法院刑事判決
111年度審訴字第276號
公  訴  人  臺灣桃園地方檢察署檢察官 
被      告  楊凱丞




上列被告因詐欺案件，經檢察官提起公訴（109年度偵字第35617
號），被告於準備程序時就被訴事實為有罪之陳述，經告以簡式
審判之旨，並聽取意見後，本院合議庭裁定由受命法官獨任進行
簡式審判程序，判決如下：
    主  文
己○○犯如附表編號一至編號四「罪名及宣告刑」欄所示之罪，各
處如附表編號一至編號四「罪名及宣告刑」欄所示之刑及沒收。
應執行有期徒刑貳年。
    事  實
一、己○○自民國109年10月間加入真實姓名、年籍均不詳於通訊
    軟體微信暱稱為「麥拉倫」、「法拉驢」之成年男子（下稱
    「麥拉倫」、「法拉驢」，上2人所涉罪嫌，由檢察官另行
    偵辦）、黃博彥（所涉違反組織犯罪條例等犯行由本院以11
    0年度訴字第472號判決；詐欺犯行部分由檢察官另行偵辦）
    及其他真實姓名年籍不詳之成年人所組成之三人以上，以實
    施詐術為手段所組成具有持續性、牟利性及有結構性之詐欺
    犯罪組織（下稱本案詐欺犯罪組織，無證據認有未滿18歲之
    人參與；己○○所涉組織犯罪防制條例第3條第1項後段之參與
    犯罪組織罪，業經本院以110年度原簡字第3號判決確定），
    並於本案詐欺犯罪組織中負責擔任提領贓款之車手，且約定
    己○○可按提領金額之1％抽取報酬。嗣己○○與本案詐欺犯罪組
    織其他成年成員間即共同意圖為自己不法之所有，基於三人
    以上共同詐欺取財及隱匿特定犯罪所得之去向及所在之洗錢
    犯意聯絡，先由本案詐欺犯罪組織某成年成員以附表「詐騙
    方式及經過」欄所示之詐騙方式，分別向如附表編號1至編
    號4所示之乙○○、丙○○、丁○○、甲○○（下稱乙○○等4人）施行
    詐術，致使乙○○等4人均誤信為真，因而陷於錯誤，分別依
    本案詐欺犯罪組織成員之指示，於附表編號1至編號4「匯款
    時間」欄所示之時間，匯款如附表「匯款金額」欄所示之金
    額至如附表「匯入金融機構帳號」欄所示之帳戶內。嗣本案
    詐欺犯罪組織某成年成員確認款項均已匯入後，乃將如附表
    「匯入金融機構帳號」欄所示之金融卡、密碼交予黃博彥，
    指示黃博彥轉交予己○○提領款項，己○○再依「麥拉倫」、「
    法拉驢」之指示，分別於附表編號1至編號4「提領時間」欄
    所示之時間、於「提款地點」欄所示之地點，提領如附表編
    號1至編號4「提款金額」欄所示之金錢得手後，再依本案詐
    欺犯罪組織成員之指示，將提領之贓款及提款卡交付予黃博
    彥層轉回本案詐欺犯罪組織，並以此方式製造金流斷點，致
    無從追查上述犯罪所得之去向，而掩飾或隱匿該犯罪所得，
    己○○並因此分得按提領金額1％計算之報酬。嗣因乙○○等4人
    察覺有異，分別報警處理，始循線查悉上情。
二、案經乙○○等4人訴由桃園市政府警察局桃園分局報告臺灣桃
    園地方檢察署檢察官偵查起訴。
    理  由
一、被告己○○所犯係死刑、無期徒刑、最輕本刑3年以上有期徒
    刑或高等法院管轄第一審案件以外之罪，而被告於本院程序
    中，就被訴事實為有罪之陳述，經本院告知簡式審判程序意
    旨，並聽取公訴人、被告之意見後，依刑事訴訟法第273條
    之1第1項之規定合議裁定由受命法官獨任進行簡式審判程序
    。
二、上揭事實，業據被告於警詢、檢察事務官詢問、本院準備程
    序及審理中均坦承不諱；核與告訴人即證人乙○○等4人分別
    於警詢中證述之情節互核一致，並有如附表證據清單欄所示
    之證據資料（詳如附表證據清單欄所示）在卷可稽，足認被
    告上開任意性自白與事實相符，堪以採信。從而，被告本案
    犯行事證已臻明確，應予依法論科。
三、論罪科刑：
（一）按洗錢防制法所稱洗錢，指下列行為：一、意圖掩飾或隱
      匿特定犯罪所得來源，或使他人逃避刑事追訴，而移轉或
      變更特定犯罪所得。二、掩飾或隱匿特定犯罪所得之本質
      、來源、去向、所在、所有權、處分權或其他權益者。三
      、收受、持有或使用他人之特定犯罪所得，洗錢防制法第
      2條定有明文。復按現行洗錢防制法第14條第1項之一般洗
      錢罪，祇須有同法第2條各款所示行為之一，而以同法第3
      條規定之特定犯罪作為聯結即為已足；倘行為人意圖掩飾
      或隱匿特定犯罪所得來源，而將特定犯罪所得直接消費處
      分，甚或交予其他共同正犯，或由共同正犯以虛假交易外
      觀掩飾不法金流移動，即難認單純犯罪後處分贓物之行為
      ，應仍構成新法第2條第1或2款之洗錢行為（最高法院109
      年度台上字第57號、第436號判決參照）。查被告依本案
      詐欺犯罪組織成員指示，提領如附表所示之告訴人乙○○等
      4人匯入如附表「匯入金融機構帳號」所示之贓款後，繼
      而依本案詐欺犯罪組織成員指示將領得之贓款交予其上手
      即同詐欺犯罪組織之成員黃博彥，業據被告於警詢、檢察
      事務官詢問及本院準備程序時坦承不諱，被告此舉之目的
      顯在藉此製造金流斷點，使偵查機關難以追查帳戶金流，
      以達掩飾詐欺犯罪所得之本質、來源、去向及所在，揆諸
      前開判決要旨，被告所為已該當洗錢防制法第14條第1項
      之一般洗錢罪之構成要件。
（二）核被告就附表編號1至編號4所為，均係犯刑法第339條之4
      第1項第2款之三人以上共同詐欺取財罪及洗錢防制法第14
      條第1項之洗錢罪。公訴意旨雖漏未論及被告就附表編號1
      至編號4所為，均同時犯洗錢防制法第14條第1項之一般洗
      錢罪，惟被告此部分犯行均與被告被訴三人以上共同詐欺
      取財罪之犯行有想像競合犯之裁判上一罪關係（詳下述）
      ，自均為起訴效力所及，且業經本院於準備程序中當庭諭
      知被告（見本院審訴字卷第51頁），足使被告有實質答辯
      之機會，已無礙被告防禦權之行使，本院自均得併予審理
      認定，附此敘明。
（四）附表編號1至編號4所示之告訴人乙○○等4人，雖分數次將
      款項匯入指定之帳戶，然各次時間相近，所受詐騙方式相
      同，彼此在時間上具密接之關聯性，各行為獨立性薄弱，
      難以強行分割，應屬實質上一行為。被告分別於附表編號
      2至編號4所示時、地接續提領同一被害人所匯入之款項，
      係於密接之時、地，基於對同一被害人行詐欺之目的，侵
      害同一法益，堪認其主觀上係基於單一犯意接續所為，各
      該行為獨立性薄弱，依社會通念，難以強行分開，各應論
      以接續犯。
（五）被告就附表編號1至編號4所為，均係以一行為分別觸犯三
      人以上共同詐欺取財罪及洗錢罪，各屬一行為同時觸犯數
      罪名之想像競合犯，均應依刑法第55條規定從一重之三人
      以上共同詐欺取財罪處斷。
（六）被告與「麥拉倫」、「法拉驢」、黃博彥以及其他本案詐
      欺犯罪組織成年成員間，就如附表編號1至編號4所示之犯
      行間，均有犯意聯絡及行為分擔，應論以共同正犯。
（七）被告所犯附表編號1至編號4所示4罪間，犯意各別、行為
      互殊，應分論併罰。
（八）按想像競合犯之處斷刑，本質上係「刑之合併」。其所謂
      從一重處斷，乃將想像競合犯組成之評價上數罪，合併為
      科刑一罪，其所對應之刑罰，亦合併其評價上數罪之數法
      定刑，而為一個處斷刑。易言之，想像競合犯侵害數法益
      者皆成立犯罪，論罪時必須輕、重罪併舉論述，同時宣告
      所犯各罪名，包括各罪有無加重、減免其刑之情形，亦應
      說明論列，量刑時併衡酌輕罪部分量刑事由，評價始為充
      足，然後依刑法第55條前段規定「從一重處斷」，非謂對
      於其餘各罪可置而不論。因此，法院決定處斷刑時，雖以
      其中最重罪名之法定刑，做為裁量之準據，惟於裁量其輕
      重時，仍應將輕罪合併評價在內（最高法院108年度台上
      字第4405號、第4408號判決意旨參照）。洗錢防制法第16
      條第2項規定：「犯前2條之罪，在偵查或審判中自白者，
      減輕其刑。」，準此，被告於偵查及本院審理時均坦認上
      開犯行不諱，依上開規定原應減輕其刑，雖其一般洗錢罪
      屬想像競合犯其中之輕罪，惟本院於量刑時仍一併衡酌該
      部分減輕其刑事由，併此說明。
（九）爰以行為人之責任為基礎，審酌被告正值青年，不思以合
      法途徑賺取錢財，竟貪圖不法利益，率爾應允擔任本案詐
      欺犯罪組織中提領贓款之車手工作，其行為不僅製造金流
      斷點，使共犯之詐欺取財犯行得以順利，亦使詐欺所得之
      來源及去向難以追查，增加告訴人求償、偵查機關偵辦之
      困難，同時造成告訴人財物損失，畢生積蓄化為烏有，失
      去生活依靠外，被告之行為嚴重破壞社會秩序，應予嚴厲
      非難，惟念及被告犯後坦承全部犯行，態度尚非頑劣，兼
      衡被告僅為收、繳詐欺款項人員之角色，與統合、指示、
      分配任務及親為誆騙、施詐者之其他詐欺共犯而言，其犯
      罪情節較輕；另考量被告就其違反洗錢罪部分均符合減刑
      要件，併參酌被告於本院審理程序中自述之智識程度、家
      庭生活狀況（見本院審訴字卷第58頁），暨其犯罪之動機
      、目的、手段等一切情狀，分別量處如附表編號1至編號4
      「罪名及宣告刑」欄所示之刑，並定其應執行之刑如主文
      所示，以示懲儆。
四、沒收：
    按犯罪所得，屬於犯罪行為人者，沒收之；於全部或一部不
    能沒收或不宜執行沒收時，追徵其價額，刑法第38條之1第1
    項前段、第3項分別定有明文。另犯罪所得之沒收，以各人
    實際所得者為限，故2人以上共同犯罪，應各按其利得數額
    負責，至於犯罪所得之多寡，應由事實審法院綜合卷證資料
    及調查所得認定之。經查，
（一）被告於警詢、檢察事務官詢問及本院準備程序中均供稱：
      報酬為提領金額1％等語明確（見臺灣桃園地方檢察署109
      年度偵字第35617號卷第9頁、第115頁、本院審訴字卷第5
      2頁），足認本案被告就附表編號1至編號4所示各次犯行
      之犯罪所得分別為新臺幣（下同）600元、900元、3,000
      元、1,500元【計算式：附表編號1：6萬元×1%=600元；附
      表編號2：9萬5元×1%=900.1元（元以下四捨五入）；附表
      編號3：30萬元×1%=3,000元；附表編號4：15萬元×1%=1,5
      00元】，均應依刑法第38條之1第1項前段規定宣告沒收，
      如全部或一部不能沒收或不宜執行沒收時，依同法第38條
      之1第3項規定，追徵其價額。
（三）如附表「匯入金融機構帳號」欄所示帳戶之金融卡，固係
      被告持以犯本案犯行所用，然均未扣案，而不宜執行沒收
      ，原須依刑法第38條第4項之規定追徵其價額，惟上開物
      品單獨存在不具刑法上之非難性，是本院認無追徵之必要
      ，爰依刑法第38條之2第2項之規定，均不予宣告追徵。
據上論斷，應依刑事訴訟法第273條之1第1項、第299條第1項前
段，判決如主文。
本案經檢察官戊○○提起公訴，檢察官賴瀅羽到庭執行職務。
中    華    民    國   111    年     5    月   27     日
                  刑事審查庭  法  官  陳俐文　　　
以上正本證明與原本無異。
如不服本判決應於收受判決後20日內向本院提出上訴書狀，並應
敘述具體理由。其未敘述上訴理由者，應於上訴期間屆滿後20日
內向本院補提理由書(均須按他造當事人之人數附繕本)「切勿逕
送上級法院」。 
　　　　　　　　　　　　　　　書記官　陳俐蓉　　　　　　
中　　華　　民　　國　　111 　年　　5 　　月　　27　　日
洗錢防制法第14條
有第二條各款所列洗錢行為者，處7年以下有期徒刑，併科新臺
幣5百萬元以下罰金。
前項之未遂犯罰之。
前二項情形，不得科以超過其特定犯罪所定最重本刑之刑。
中華民國刑法第339條之4
犯第339條詐欺罪而有下列情形之一者，處1年以上7年以下有期
徒刑，得併科1百萬元以下罰金：
一、冒用政府機關或公務員名義犯之。
二、三人以上共同犯之。
三、以廣播電視、電子通訊、網際網路或其他媒體等傳播工具，
    對公眾散布而犯之。
前項之未遂犯罰之。